ACORDAO-COMPLETO-2404249

ACÓRDÃO DE RELAÇÃO

ACÓRDÃO DE RELAÇÃO 788/2020 ATA 11/2020 - PLENÁRIO

Acórdão 788/2020-TCU-Plenário
Cuidam os autos de representação formulada pelo Ministério Público junto ao TCU – MPTCU, na figura do Subprocurador-Geral Lucas Rocha Furtado, para que esta Corte de Contas “acompanhe detidamente a execução dos recursos resgatados da Operação Lava Jato, que foram direcionados para o Ministério da Educação objetivando o atendimento da educação infantil”.
Considerando que, nos termos do art. 237 do Regimento Interno do TCU, os membros do MPTCU possuem legitimidade para representar ao Tribunal;
Considerando, no entanto, que a representação não preenche os requisitos de admissibilidade constantes no caput do art. 235 do Regimento Interno do TCU, por não estar acompanhada de indício concernente a alguma irregularidade ou ilegalidade;
Considerando que, no presente caso, não se explicita na peça apresentada alguma desconformidade a ser apurada; 
Considerando que, conquanto se reclame da demora do MEC no uso de recursos direcionados à educação infantil, fazendo destaque para a notória falta de vagas em creches públicas e os problemas disso decorrentes e para a intenção declarada do ministério de priorizar a solução dos problemas da primeira infância, o representante não discrimina qual seria a irregularidade ou ilegalidade em que teria incorrido o órgão ministerial;
Considerando que os valores objeto da representação, concernentes a acordo firmado entre autoridades brasileiras, são provenientes de um outro acordo (Non Prosecution Agreement) , celebrado entre a Petrobras e o Departamento de Justiça dos Estados Unidos (Department of Justice – DoJ) , com a participação da Security and Exchange Commission – SEC, relativo a infrações atribuídas à empresa e sujeitas à legislação norte-americana, as quais, embora relacionadas de algum modo a ilícitos praticados no Brasil, não se confundem com atos infracionais submetidos à legislação brasileira;
Considerando que o Acordo sobre a Destinação dos Valores, que teve participação da Procuradoria-Geral da República, da Presidência da Câmara dos Deputados e da Advocacia-Geral da União, contando ainda com a interveniência da Presidência do Senado Federal e da Procuradoria-Geral da Fazenda Nacional, foi homologado pelo Supremo Tribunal Federal no âmbito da referida ADPF 568/PR e prevê, entre outras alocações, a destinação de R$ 1.001.941.554,97 para uso do Ministério da Educação em ações relacionadas à educação infantil, como mencionado na representação;
Considerando que o acordo dispõe expressamente sobre a necessidade de que a utilização de recursos observe as normas constitucionais e legais de Direito Financeiro e execução orçamentária aplicáveis, com a fiscalização das despesas correspondentes sendo feita pelo Tribunal de Contas da União e pela Controladoria-Geral da União, “no exercício regular de suas atribuições institucionais”, conforme se pode constatar da decisão do STF;
Considerando que, para a concretização das medidas previstas no acordo e de modo a adequar a destinação dos recursos às normas constitucionais e legais sobre arrecadação e utilização de receitas públicas, a União comprometeu-se junto ao STF a adotar procedimento próprio, que, entre outras providências, exige que os respectivos valores componham fonte de recursos específica (“21 – Recursos Oriundos de Leis ou Acordos Anticorrupção”) , para fins de garantir maior transparência e controle sobre os gastos;
Considerando que os recursos questionados na representação, assim como os demais objetos do acordo firmado pelas autoridades brasileiras, foram incorporados ao orçamento da União em conformidade com as normas do direito financeiro, por meio de ações que acabam por reforçar a transparência e as possibilidades de controle na execução orçamentária, de modo a garantir o uso dos valores exclusivamente nas destinações ali previstas;
Considerando que o acordo dispõe expressamente que a realização das despesas será devidamente acompanhada pelos órgãos de fiscalização “no exercício regular de suas atribuições institucionais”, não havendo razões, por outro lado, ao menos com base nos fatos mencionados pelo representante e nos elementos colhidos na instrução, para eventual proposição de ações de controle específicas sobre os gastos questionados, em acréscimo às usualmente empregadas pelo Tribunal e demais órgãos de fiscalização no regular desempenho de suas competências;
Considerando que, com relação a uma possível demora na aplicação dos recursos, que o acordo admite a execução das despesas no exercício de 2019 “e nos seguintes, até o completo exaurimento dos valores nele referidos”, de que se infere a plausibilidade de seu regular uso em anos posteriores, sem açodamento e em projetos possivelmente mais amadurecidos;
Considerando ainda, a superveniência de fato novo que leva à perda de objeto da presente representação, consubstanciada na Decisão Monocrática, de 22/3/2020, no âmbito da Arguição de Descumprimento de Preceito Fundamental 568, por meio da qual o Exmo. Ministro Alexandre de Moraes homologou proposta de ajuste no Acordo Sobre Destinação de Valores, conforme pedido da PGR e anuído pelas autoridades intervenientes e determinou a imediata destinação de R$ 1.601.941.554,97 (um bilhão, seiscentos e um milhões, novecentos e quarenta e um mil e quinhentos e cinquenta e quatro reais e noventa e sete centavos) , inicialmente previsto para a Educação, ao Ministério da Saúde, para o custeio das ações de prevenção, contenção, combate e mitigação à pandemia do coronavírus (COVID19) ; 
Os Ministros do Tribunal de Contas da União, quanto ao processo a seguir relacionado, ACORDAM, por unanimidade, com fundamento nos arts. 143, incisos III e V, alínea "a", 235 e 237, parágrafo único, do Regimento Interno do TCU e nos arts. 103, § 1º e 105, da Resolução TCU 259/2014, em não conhecer da representação, por não atender aos requisitos de admissibilidade, e em determinar seu arquivamento, após ciência do teor desta deliberação ao representante.
1. Processo TC-Processo 001.939/2020-3 (REPRESENTAÇÃO) 
	1.1. Órgão/Entidade: Ministério da Educação
	1.2. Relator: Ministro Augusto Nardes
	1.3. Representante do Ministério Público: não atuou
	1.4. Unidade Técnica: Secretaria de Controle Externo da Educação (SecexEduc) .
	1.5. Representação legal: não há.
	1.6. Determinações/Recomendações/Orientações: não há.

Ministério da Educação

AUGUSTO NARDES

não há.

Não atuou

REPRESENTAÇÃO (REPR)

Secretaria de Controle Externo da Educação (SecexEduc).